【裁判字號】    92,交聲,21
【裁判日期】    920417
【裁判案由】    聲明異議
【裁判全文】
臺灣嘉義地方法院交通事件裁定                      九十二年度交聲字第二一號
    原處分機關  交通部公路總局嘉義區監理所
    異  議  人  甲○○
右列受處分人因違反道路交通管理處罰條例案件，對於原處分機關即交通部公路局嘉
義區監理所中華民國九十一年十二月二十六日所為之處分（嘉監裁字第裁七０－ＬＡ
Ａ０００八四二號裁決書）聲明異議，本院裁定如左：
    主  文
原處分撤銷。
甲○○不罰。
    理  由
一、本件原處分機關以：受處分人甲○○於民國九十一年九月十八日上午十一時四十
    分許，駕駛車牌號碼Ｎ三－四六七一號自小貨車，沿嘉義市○○○路由北往南行
    駛，行經嘉義市○○○路與興業東路交岔口時，欲右轉往興業東路方向行駛，竟
    未遵守轉彎車應讓直行車先行之規定，貿然右轉，適蘇振銘騎乘車號ＹＫＶ—二
    八六號重型機車直行欲通過該交岔路口，二車因而發生碰撞，異議人因此遭嘉義
    市警察局舉發上開違規事項，原處分機關依據道路交通管理處罰條例第四十八條
    第一項第六款及第六十三條第一項，裁決受處分人罰鍰新臺幣（下同）九百元，
    並吊扣駕照三月，加記違規點數一點。
二、異議人即受處分人則以：其駕駛上開自小貨車於前揭交岔路口，在行向燈號為綠
    燈時緩慢右轉，其已完成轉向動作，竟被由後快速駛至之蘇振銘上開機車撞上，
    因此其無違規行為等語資為抗辯。經查，本件原處分機關認定異議人有上開違規
    行為，無非係以員警之舉發單及查復函為依據。惟查，嘉義市警察局九十一年十
    二月十六日嘉市警交字第０九一００五二七九九號函文（見原處分機關異議卷宗
    ）雖函覆原處分機關其舉發異議人上開違規行為無誤，但並未說明其認定之證據
    ；而本院函請嘉義市警察局說明其認定異議人上開違規行為之依據，該警局並未
    說明，僅將本件車禍之道路交通事故調查報告表、異議人及機車駕駛人蘇振銘之
    談話記錄、現場照片九張等證物函送本院，有該警局九十一年三月十三日嘉市警
    交字第０九二００三六五一號函文及其附件在卷可查，因此，原舉發機關對於何
    以認定異議人有「轉彎車未讓直行車先行」之違規行為，並未提出說明，完全未
    作說明即舉發異議人違規，實有未當，而原處分機關對於其何以認定異議人有上
    開違規行為，亦僅根據原舉發機關未作任何說明之函覆為依據，其裁罰是否有證
    據加以支持，亦屬可疑。況本院依據道路交通安全事故調查報告表所繪之現場圖
    及現場照片觀之，異議人所駕駛之自小貨車係自外側快車道右轉，機車倒地之刮
    地痕位置起點，距離快慢車道之分隔線約二點八公尺，已逾慢車道寬度（五點二
    公尺）之一半，機車撞及自小貨車之撞擊點係在自小貨車之右後車輪處，足見異
    議人所駕駛之自小貨車業已完成右轉彎之程序，並已通過慢車道之大半，則本件
    車禍之發生原因，究竟係因異議人轉彎車未讓直行車先行，或係因轉彎車已達中
    心處開始轉彎，直行車未讓轉彎車先行，尚有研求之餘地。
三、綜上所述，本件原舉發機關與原處分機關對於何以認定異議人有「轉彎車未讓直
    行車先行」之違規行為，並未提出確切之說明，其等未提出確切之說明即遽爾對
    異議人裁罰，甚為不當。再者，本院依據卷內所附之車禍現場資料觀之，尚難認
    異議人確有「轉彎車未讓直行車先行」之違規行為達一般人可確信之程度。本件
    既無明確之證據可證明異議人確有員警舉發之交通違規情形，而原處分機關僅依
    據原舉發機關未附理由之函覆，未予詳查，即遽而認定受處分人有舉發違規通知
    單所載之違規事實，據以為上開裁決，實屬未洽，本件既無法證明異議人有「轉
    彎車未讓直行車先行」之違規情形達一般人可確信之程度，自應不罰，原處分機
    關之裁罰即有不當，應予撤銷。
據上論斷，應依道路交通案件處理辦法第二十條，裁定如主文。
中      華      民      國    九十二    年      四      月     十七     日
                              臺灣嘉義地方法院交通法庭
                                  法  官  林  坤  志
右正本證明與原本無異。
如不服本裁定，應於裁定送達後五日內向本院提出抗告狀（應附繕本）。
中      華      民      國    九十二    年      四      月     十七     日
                                  書記官  李  子  英


司法院資訊處製作；財團法人民間司法改革基金會備份。
